【裁判字號】    89,易,1645
【裁判日期】    900627
【裁判案由】    詐欺
【裁判全文】
臺灣高雄地方法院刑事判決                        八十九年度易字第一六四五號
    公  訴  人  臺灣高雄地方法院檢察署檢察官
    被      告  乙○○
    選任辯護人  林慶雲
                許瑜容
                楊靖儀
右列被告因詐欺案件，經檢察官提起公訴（八十八年度偵字第八八二號），及移送併
辦（八十九年度偵字第一一七六九號、第一四四八號、第二四二六八號），本院判決
如左：
    主  文
乙○○連續意圖為自己不法之所有，以詐術使人將本人之物交付，處有期徒刑貳年拾
月。
    事  實
一、乙○○自民國八十四年五月起，即陸續向丙○○借款週轉，至八十五年三月間仍
    有借有還，惟此後財務狀況即日益困難，至八十五年底即明顯已無資力，連所營
    公司員工健保費亦無力繳納，其竟基於概括之犯意，意圖為自己不法之所有，以
    其娘家有多筆不動產，有足夠之清償能力等佯詞取信於丙○○，而向蔡女先後借
    款多次，致蔡女不疑有詐而陷於錯誤，乃先後多次借錢給乙○○，至八十七年二
    月止，總計積欠現款九百四十八萬元及一點二克拉鑽戒乙枚（表明其姐有急用，
    嗣典當得八萬元而後流當），然並無絲毫償還之誠意。又劉女基於同上詐欺意圖
    之概括犯意，於八十五年五月間，向蔡女佯稱可代其投資三樺田精密電路股份有
    限公司，致蔡女信以為真，而交付五十萬元作為投資之用，劉女得款後則作為私
    用。事後蔡女求償無門，始知受騙。
二、案經丙○○訴請臺灣高雄地方法院檢察署檢察官偵查起訴及移送併辦。
    理  由
一、訊據被告乙○○固不否認有上開借款未還及收受投資款項之行為，惟否認有何詐
    欺犯行，辯稱：伊係被他人倒帳、倒會，始無法清償借款云云。惟查，被告右開
    詐欺情事，已經告訴人在偵審中指述甚詳，且被告自承其所經營之公司每月營業
    額僅三、四十萬元、利潤更僅三、四萬元，自八十五年底即已財務困難，無力交
    付健保費等事實，其明知已無清償能力，竟又於八十五年底至八十七年二月一年
    多之期間內陸續向告訴人借款多次，而分文未還，累積共欠九百四十八萬之多及
    一．二克拉鑽戒一只，足見其於借款之初即無還款之誠意，其不法所有之意圖應
可認定。次查，關於投資款五十萬元部分，被告初則辯稱：投資款項交付証人甘
    慕萍及匯進伊小姑盧碧娟指定之帳戶，甘某得款後潛逃無蹤，伊本人亦有投資二
    百萬元，並無詐欺云云。經檢察官傳訊証人甘慕萍則否認有收受任何投資款，証
    稱：伊於八十四年已自三樺田公司離職，伊任職期間該公司亦無對外招募資金，
    伊與盧碧娟雖係同事，但也無談過投資三樺田公司之事等語。而証人盧碧娟亦到
    庭証稱：伊從未聽聞被告言及丙○○要出資投資三樺田公司，亦未收受此等投資
    款項等語。徵此已見被告所辯，顯係卸責之詞，不足採信。然被告在本院又改稱
    ：該筆投資款後來我先用去週轉票錢，才先拿去用，沒有拿去投資，我想後來會
    拿去還告訴人，後來有坦白跟告訴人說，用掉時沒告訴她，是用完後才告訴她這
    件事，我自己也沒錢可參與投資云云。前後供述已明顯矛盾，何況亦經告訴人到
    庭詳陳：被告沒有拿錢去投資並沒有告訴我，到了八十七年她還是告訴我她已交
    給三樺田公司的人，並告訴我她自己也有投資二百萬元，根本不知道她將該筆錢
    拿去週轉等語，可見被告之辯詞毫無可採。另被告所辯告訴人深知其經濟狀況不
    佳而無陷於錯誤借款之情形，本院亦知向他人借錢當然是在經濟狀況困難或週轉
    不靈等情事，如無詐欺之意圖及手段，殊不可因事後無法償還借款即認定是詐欺
    。成立詐欺罪之重點在於被告是否有詐欺之意圖及手段，自始有無清償之意思。
    觀諸被告自承右開期間所借得款項每筆都沒有還（見本院八十九年六月二日筆錄
    ），自述被人倒會百餘萬元還自認可以週轉，且迄今已五年有餘，被告娘家所謂
    繼承地仍無法處理或未見處分，足見借款之說法乃屬訛詐之詞，益見借款之初即
    無償還之意，自始已有詐欺之意圖。不可僅因其與告訴人當年交情甚篤，利用告
    訴人單純之信任及善意，甚至多次長期地借貸或借款不立借據等情，而謂無詐欺
    之犯行。綜上所述，被告以週轉為由並且顯示有擔保取得告訴人信任而向之借款
    ，金額前後總計約一千萬元，再參以其事後均未依約償還，其於借款之初即有不
    法所有之意圖甚明。本案事證明確，被告詐欺犯行確足認定。
二、核被告所為，係犯刑法第三百三十九條第一項之詐欺取財罪。被告先後多次詐欺
    犯行，時間緊接，所犯罪名同一，顯係基於概括之犯意反覆為之，應依連續犯之
    規定論以一罪，並依法加重其刑。爰審酌被告明知自己無清償資力，且絲毫無償
    還借款之誠意，竟仍連續向告訴人借款及佯稱投資，致告訴人蒙受損失，且自始
    即與告訴人訴諸情感，言必稱與告訴人情同姐妹云云，利用人性及偽稱有擔保不
    必擔心為詐財之手段，惡性非輕，且所詐得財物共計約一千萬元，事後迄今只清
    償二萬餘元，本院多次給予期限，均未與告訴人達成和解，一再拖延，且多次明
    知告訴人將到庭即避不見面，不敢對質，惟念其前僅有賭博前科，此有台灣高等
    法院被告全國前案紀錄表乙份在卷可稽，素行尚佳，犯後坦承部分欠款之事實，
    惟仍未全盤吐實，猶飾詞狡辯圖免罪責，並無悔意等一切情狀，認宜量處有期徒
    刑二年十月，以資懲儆。至於移送併辦意旨略以：被告平日與告訴人甲○○以大
    哥相稱，以博取其信任，不意於八十八年八月謂以工廠工資週轉困難為由，先以
    所謂客票調現方式向伊借款，然自十月即陸續退票，始知當初所開支票已在票據
    交換所退票高達七億多元，質之被告方坦承係以每張五千元之代價向他人購得此
    人頭票騙錢，致告訴人損失達約三百六十萬元等語。然上情不但與本案時間已距
    一年以上，且以芭樂票為詐欺手段亦與本案不同，故此一部分與前開論罪科刑部
    分尚無連續犯之裁判上一罪之關係，應退由檢察官另行偵查，附此敘明。
據上論斷，應依刑事訴訟法第二百九十九條第一項前段，刑法第五十六條、第三百三
十九條第一項，罰金罰鍰提高標準條例第一條前段，判決如主文。
本案經檢察官葉清財到庭執行職務。
中      華      民      國      九十      年     六     月    二十七    日
                                  臺灣高雄地方法院刑事庭
                                      法  官  黃建榮
右正本證明與原本無異。
如不服本判決，應於判決送達後十日內，向本院提出上訴狀。
                                      書記官  葛羽洪
中      華      民      國      九十      年     六     月    二十七    日
附錄本判決論罪之法條：
刑法第三百三十九條第一項
  意圖為自己或他人不法之所有，以詐術使人將本人或第三人之物交付者，處五年以
  下有期徒刑、拘役或科或併科一千元以下罰金。


司法院資訊處製作；財團法人民間司法改革基金會備份。
